【裁判字號】    98,交聲,4257
【裁判日期】    981228
【裁判案由】    違反道路交通管理處罰條例聲明異議
【裁判全文】
臺灣臺北地方法院交通事件裁定        98年度交聲字第4257號
原處分機關  臺北市政府警察局
異  議  人
即受處分人  甲○○
上列異議人即受處分人因違反道路交通管理處罰條例案件，對於
臺北市政府警察局中華民國98年12月8 日所為北市警交裁計字第
9812080002號之處分（原舉發單號碼：臺北市政府警察局北市警
交字第AEX420947號）聲明異議，本院裁定如下：
    主  文
異議駁回。
    理  由
一、按道路交通管理處罰條例第37條第3 項規定：計程車駕駛人
    ，在執業期中，犯竊盜、詐欺、贓物、妨害自由或刑法第23
    0 條至第236 條各罪之一，經第一審法院判決有期徒刑以上
    之刑後，吊扣其執業登記證。其經法院判決有期徒刑以上之
    刑確定者，廢止其執業登記，並吊銷其駕駛執照。
二、原處分意旨略以：異議人即受處分人甲○○係計程車駕駛人
    ，於執業期間，因犯刑法第304 條第1 項妨害自由罪，經臺
    灣臺北地方法院判處有期徒刑2 月，得易科罰金，緩刑2 年
    確定在案，遂由臺北市政府警察局交通警察大隊員警以北市
    警交字第AEX420947 號舉發違反道路交通管理事件通知單逕
    行舉發，原處分機關依道路交通管理處罰條例第37條第3 項
    規定，以北市警交裁字第9812080002號裁決裁處廢止異議人
    之執業登記證（證號：號A039090 ）在案。
三、聲明異議意旨略以：伊確有在執業期中因涉犯刑法第304 條
    第1 項妨害自由罪，經法院判決有罪確定等情，然而伊當時
    是因為駕車與機車騎士即被害人趙先生發生紛爭，被害人撥
    打手機，伊誤以為對方將呼喚同夥對伊不利，才拿工具制止
    對方，法官經伊敘述及被害人諒解，也給予伊緩刑改過自新
    之機會，然伊至警局辦理例行性之年度執業登記證驗證，才
    被告知上開事實依法必須廢止執業登記證，因全家經濟狀況
    皆需仰賴伊一人，實不能無現在之工作，懇請鈞院再給伊一
    個機會，是對於原處分不服，伊實難甘服，爰依法聲明異議
    等語云云。
四、經查：
  (一)異議人前於98年4 月2 日執業期期間，因犯刑法第304 條第
    1 項強制罪，經本院以96年度簡字第4194號判決判處有期徒
    刑2 月，得易科罰金，緩刑2 確定，復由臺北市政府警察局
    交通警察大隊以北市警交字第AEV420947 號舉發違反道路交
    通管理事件通知單逕行舉發，再由原處分機關依道路交通管
    理處罰條例第37條第3 項規定，以北市交裁計字第98120800
    02號裁決裁處廢止異議人執業登記證之處分等情，有前開通
    知單、裁決書、臺灣高等法院被告前案紀錄表、本院96年度
    簡字第4194號判決書各1 件在卷可考，亦為異議人所是認無
    訛，且因刑法第304 條之強制罪，亦屬刑法第26章妨害自由
    罪章之犯罪，堪認異議人確於營業小客車執業期中，因犯妨
    害自由罪，經法院判決有期徒刑以上之刑確定無訛。
  (二)按道路交通管理處罰條例第37條規定係規範營業小客車駕駛
    人消極資格條件之特別規定，以防治犯罪保障社會安全為主
    要目的。又臺灣地區營業小客車（計程車）駕駛人於執業期
    中犯罪，以犯竊盜罪、詐欺罪、贓物罪、妨害自由罪及妨害
    風化罪等5 種犯罪類型比率最多。對於社會治安及乘客安全
    構成重大威脅，且由於營業小客車駕駛人之工作富流動性，
    接觸單身女性及攜帶大批財物旅客之機會甚多，且較易遭其
    控制，如不予防範，後果嚴重，此乃觀諸道路交通管理處罰
    條例於86年1 月22日修正增訂第37條第3 項之立法理由。再
    細繹道路交通管理處罰條例第37條第3 項規定意旨係基於營
    業小客車營運及其駕駛人工作之特性，就駕駛人個人應具備
    之主觀條件，對人民職業選擇自由所為之限制，旨在保障乘
    客之安全，確保社會之治安，及增進營業小客車之職業信賴
    ，且營業小客車營運之管理，因各國國情與治安狀況而有不
    同，相關機關審酌曾犯上述之罪者，其再犯比率偏高，及其
    對乘客安全可能之威脅，衡量乘客生命、身體安全等重要公
    益之維護，與人民選擇職業應具備主觀條件之限制，而就其
    選擇職業之自由為合理之不同規定（司法院釋字第584 號解
    釋參照）。再90年1 月17日修正前道路交通管理處罰條例第
    37 條 第3 項規定：「營業小客車駕駛人，在執業期中，犯
    竊盜、詐欺、贓物、妨害自由或刑法第230 條至第236 條妨
    害風化各罪之一，經判決有期徒刑以上之刑確定而未宣告緩
    刑或易科罰金者，吊銷其營業小客車執業登記證及駕駛執照
    」，該次修正前條文固以「未宣告緩刑」為其要件，但此要
    件於90年1 月17日修正時，即已刪除，是依修正後之規定，
    無論駕駛人所受有期徒刑之確定判決，是否併予緩刑宣告，
    均應廢止其執業登記。從而，本件異議人既於執業期間中有
    上開違規事實，原處分機關即臺北市政府警察局援引前揭規
    定，對異議人之違規行為為廢止執業登記之處分，核無違誤
    。至異議人所提其職業、家庭經濟狀況等，均非上開法規所
    定得以審酌之事項，亦無從據為免罰之理由，故異議人請求
    免予裁罰，依法尚屬無據，礙難准許。
  (三)綜上所述，本件異議人前揭交通違規事實至堪認定，原處分
    機關依道路交通管理處罰條例第37條第3 項規定而為前揭處
    分，於法要無違誤。本件異議為無理由，應予駁回。
五、據上論斷，應依道路交通案件處理辦法第19條，裁定如主文
    。
中    華    民    國    98    年    12    月    28    日
                        交通法庭  法  官  陳思帆
以上正本證明與原本無異
如不服本裁定應於送達後5日內向本院提出抗告狀
                                  書記官  林素霜
中    華    民    國    98    年    12    月    28    日

司法院資訊處製作；財團法人民間司法改革基金會備份。
